【裁判字號】    98,審訴,2455
【裁判日期】    981117
【裁判案由】    偽造文書
【裁判全文】
臺灣桃園地方法院刑事判決            98年度審訴字第2455號
公  訴  人  臺灣桃園地方法院檢察署檢察官
被      告  甲○○
上列被告因偽造文書案件，經檢察官提起公訴（98年度偵緝字第
237 號），本院判決如下：
    主  文
本件管轄錯誤，移送於臺灣板橋地方法院。
    理  由
一、公訴意旨略以：甲○○與丁○○原係夫妻（於民國94年3 月
    間離婚），甲○○原為全亞管理顧問有限公司（下稱「全亞
    管理公司」之負責人，乙○○則為全亞保全公司之員工，詎
    甲○○明知丁○○與乙○○並未同意擔任全亞管理公司之股
    東及董事，竟基於行使偽造私文書、使公務員登載不實之犯
    意，於不詳時、地偽刻丁○○與乙○○之印章，嗣於87年9
    月24日，再持上開偽刻之丁○○、乙○○印章在全亞管理公
    司股東同意書上用印，表示全亞管理公司股東尹紹孔對於全
    亞管理公司之出資交由乙○○承受，並推由丁○○及乙○○
    擔任全亞管理公司董事，復推由丁○○擔任全亞管理公司董
    事長即負責人，並持向經濟部中部辦公室辦理變更登記，致
    使承辦公務員將該不實事項登載於其職務上所執掌之公文書
    上。均足生損害於丁○○、乙○○及主管機關對於公司管理
    之正確性。因認被告涉犯刑法第216 條、第210 條之行使偽
    造私文書及同法第214 條之使公務員登載不實罪嫌。
二、按案件由犯罪地或被告之住所、居所或所在地之法院管轄；
    無管轄權之案件應諭知管轄錯誤之判決，並同時諭知移送於
    管轄法院；管轄錯誤之判決，得不經言詞辯論為之，刑事訴
    訟法第5 條第1 項、第304 條、第307 條分別定有明文。次
    按被告之住所、居所或所在地，係以起訴時為標準，最高法
    院48年度台上字第837 號判決意旨足資參照。
三、經查：
  (一)本件公訴人以被告甲○○涉犯前揭犯行，向本院提起公訴，
    並於98年9 月22日繫屬於本院，有臺灣桃園地方法院檢察署
    98年9 月22日丙○堂海98偵緝237 字第78498 號函上之本院
    收狀戳章可考。而依本院查察之被告個人基本資料查詢結果
    所示，本案繫屬於本院時，被告當時之之住所，係位於「臺
    北縣中和市○○街17號4 樓」，至於居處則係位於「臺北縣
    貢寮鄉○○路124 巷4 號5 樓」，此亦據被告於警詢、檢察
    官訊問及本院準備程序訊問時供承在卷，是被告於本案繫屬
    本院時之住、居所地均非在本院管轄之桃園縣境內，合先敘
    明。
  (二)又查，被告於本院準備程序中否認犯行，並辯稱其確有以電
    話取得乙○○之同意由渠擔任系爭公司之股東；其另在設於
    臺北縣永和市之全亞管理公司內及其與丁○○位於臺北縣中
    和市之住處內，徵得丁○○之同意由伊擔任董事，其亦無偽
    造乙○○、丁○○2 人之印章，其係在徵得其等同意後，在
    設於臺北縣永和市之全亞管理公司內蓋用其等原留存於公司
    之印章並填載資料於相關股東同意書等文件資料上云云；而
    告訴人丁○○則於本院準程序中陳稱因伊本人居住於桃園，
    始向臺灣桃園地方法院檢察署提出本案告訴，至伊所告訴被
    告涉犯本案罪嫌之犯罪地、行為地、結果地甚或當時被告之
    住處，無一位於桃園縣境內等語，此可參本院98年10月14日
    之準備程序筆錄。準此，可認卷內並無任何積極證據可資認
    定被告涉嫌偽造印章、偽造文書之犯行係於本院轄區範圍內
    所為；至被告持蓋有乙○○、丁○○印文之股東同意書，向
    經濟部中部辦公室辦理變更登記，致使承辦公務員將該事項
    登載於其職務上所執掌之公文書上部分，該經濟部中部辦公
    室係位於南投縣南投市○○路4 號，亦非屬本院所轄範圍；
    再被告於本院準備程序訊問時，雖陳稱其曾居住於桃園縣，
    惟居住時間係自公司結束後，至90年中旬為止，歷時約10個
    多月，然其於87年9 月間並未曾居住桃園等情，此亦有本院
    98 年10 月14日準備程序筆錄、臺北縣中和市戶政事務所98
    年10 月26 日北縣中戶字第0980 011224 號函後附之戶籍謄
    本在卷可參。綜上所述，可認被告涉犯本案罪嫌之犯罪地、
    行為地均在臺北縣境內，均非位於本院所轄區域範圍內。
  (三)另本案繫屬本院時，被告之身體亦未遭拘束在本院轄區內，
    此有臺灣高等法院被告前案紀錄表附卷可按。揆諸上開說明
    ，檢察官起訴時，本件被告住、居所地、犯罪地、行為地及
    結果地均非在本院轄區，依前揭規定，本院對本件自無管轄
    權，衡酌被告住所地係位於臺北縣中和市境內之情，爰不經
    言詞辯論，逕行諭知管轄錯誤之判決，並諭知將本件移轉於
    臺灣板橋地方法院審理。
據上論斷，應依刑事訴訟法第304 條、第307 條，判決如主文。
中    華    民    國    98    年    11    月    17    日
                    刑事庭  審判長法  官   林孟宜
                                  法  官   鍾雅蘭
                                  法  官   林靜梅
以上正本證明與原本無異。
如不服本判決應於收受判決後10日內向本院提出上訴書狀，並應
敘述具體理由。其未敘述上訴理由者，應於上訴期間屆滿後20日
內向本院補提理由書 (均須按他造當事人之人數附繕本)「 切勿
逕送上級法院」。
                                  書記官   施春祝
中    華    民    國    98    年    11    月    17    日


司法院資訊處製作；財團法人民間司法改革基金會備份。
